臺灣高雄地方法院民事裁定　　　　　　 100年度家抗字第31號
抗　告　人　劉勳岳　
非訟代理人　陳勁宇律師
相　對　人　范羽萱　
非訟代理人　歐陽志宏律師　　　　　　　　　　　
上列當事人間因改定未成年人監護人事件，抗告人對於民國100
年2 月25日本院99年度監字第627 號所為第一審裁定提起抗告，
本院管轄之第二審法院合議庭裁定如下：
    主  文
抗告駁回。
抗告人得依附表所示之時間及方式與兩造所生未成年子女劉蓮潔
、劉蓮安會面、交往，兩造並應遵守附表所示之規則，相對人不
得妨礙抗告人探視權之行使。
抗告程序費用新臺幣壹仟元由抗告人負擔。
    理  由
一、抗告意旨略以：
  (一)兩造於民國91年4 月4 日結婚，婚後育有未成年子女劉蓮潔
    （女，92年7 月11日生）、劉蓮安（男，94年5 月11日生）
    ，嗣兩造於98年7 月30日經臺灣屏東地方法院調解離婚（98
    年度家調字第540 號），並約定未成年子女2 人權利義務之
    行使或負擔，均由兩造共同任之。而原審雖將未成年子女2
    人權利義務之行使或負擔，均改定由相對人單獨任之，並命
    抗告人應自本件裁定確定之日起分別至未成年子女2 人成年
    之日止，按月於每月5 日前各給付未成年子女之扶養費每人
    每月新台幣（下同）5,000 元。惟查，抗告人於兩造離婚後
    數次前往相對人住處探視未成年子女，卻屢屢遭受相對人無
    故阻撓，並遭與相對人同居之男子惡言相向，恫嚇抗告人勿
    再前往探視，致抗告人迄今仍無法與未成年子女會面交往，
    又相對人現與他名男子同居，除令未成年子女2 人與該男子
    共睡一床外，相對人更向未成年子女灌輸該名男子為渠等父
    親之不當觀念，致未成年子女與抗告人間之親子情感喪失，
    是相對人屢屢阻撓抗告人探視未成年子女權利之行使，並灌
    輸未成年子女不當之倫常觀念，其對未成年子女之保護教養
    顯有不利之情事。又抗告人已於98年11月10日，偕同相對人
    前往高雄市前鎮區戶政事務所辦理未成年子女2 人戶籍遷徙
    事宜，並無相對人所述抗告人拒不辦理而影響未成年子女2
    人就學權益之情事。原裁定未予詳查，而將未成年子女劉蓮
    潔、劉蓮安權利義務之行使或負擔，均改由相對人單獨任之
    ，顯係率斷，抗告人爰依法提起抗告，請求廢棄原裁定，並
    將未成年子女2 人權利義務之行使或負擔，均改定由抗告人
    單獨任之。至於原裁定命抗告人應按月給付未成年子女之上
    揭扶養費部分，抗告人沒意見等語。
  (二)另兩造前於離婚調解時，固已協議抗告人探視未成年子女之
    時間及方式，惟相對人確有阻撓抗告人探視未成年子女及抗
    告人有遭相對人之同居男友恫嚇之情事，是為保障抗告人得
    正常探視未成年子女，如法院仍認未成年子女2 人權利義務
    之行使或負擔，應由相對人單獨任之，則抗告人請求法院變
    更抗告人探視未成年子女之時間及方式，即抗告人得於未成
    年子女2 人成年前，於每月第1 、3 週之週6 上午9 時起至
    週日下午6 時止探視未成年子女，並得接未成年子女外出、
    同遊、同宿，另寒、暑假並各得增加7 日、14日之同住期間
    、農曆過年期間抗告人得於初一上午9 時至下午6 時探視未
    成年子女，並請求將兩造交付及返還未成年子女之地點均定
    為高雄市政府警察局前鎮分局等語。
二、相對人之答辯：兩造前經於台灣屏東地方法院調解離婚時，
    除約定未成年子女2 人權利義務之行使或負擔，均由兩造共
    同任之外，並約定未成年子女2 人成年前與相對人同住，抗
    告人並同意以相對人戶籍地為未成年子女2 人就讀學校之學
    區。詎相對人請抗告人履行上開調解內容，即將未成年子女
    劉蓮潔之戶籍由屏東縣佳冬鄉○○村○○路185 巷8 號，遷
    往相對人位於高雄市之戶籍地時，抗告人卻一再抗拒而妨害
    未成年子女劉蓮潔入學之權益，嗣經學區小學即高雄市前鎮
    區前鎮國小同意暫以借讀之名義讓未成年子女劉蓮潔入學，
    是抗告人並未顧及未成年子女就學權益，可見未成年子女2
    人由兩造共同監護，顯不利於未成年子女。又相對人並無抗
    告人所主張阻撓其探視未成年子女，相對人之同居男友亦無
    恫嚇抗告人之情事。至於未成年子女叫相對人之同居男友「
    爸爸」，是未成年子女自願的，相對人要未成年子女稱呼其
    男友「叔叔」，但未成年子女不要。而未成年子女現均與相
    對人同住，且相對人有單獨監護之意願，相對人照顧未成年
    子女之情況亦屬妥適，從而，原裁定將未成年子女2 人權利
    義務之行使或負擔，均改定由相對人單獨任之，並無違誤，
    本件抗告為無理由，請予駁回。至於抗告人請求變更其探視
    未成年子女之時間與方式部分，相對人無意見，請法院依法
    酌定等語。
三、按「夫妻離婚者，對於未成年子女權利義務之行使或負擔，
    依協議由一方或雙方共同任之，未為協議或協議不成者，法
    院得依夫妻之一方、主管機關、社會福利機構或其他利害關
    係人之請求或依職權酌定之；前項協議不利於子女者，法院
    得依主管機關、社會福利機構或其他利害關係人之請求或依
    職權為子女之利益改定之；行使、負擔權利義務之一方未盡
    保護教養之義務或對未成年子女有不利之情事者，他方、未
    成年子女、主管機關、社會福利機構或其他利害關係人得為
    子女之利益，請求法院改定之；前三項情形，法院得依請求
    或依職權，為子女之利益酌定權利義務行使負擔之內容及方
    法。法院得依請求或依職權，為未行使或負擔權利義務之一
    方酌定其與未成年子女會面交往之方式及期間，但其會面交
    往有妨害子女之利益者，法院得依請求或依職權變更之。」
    ，民法第1055條定有明文。又「法院為民法第1055條裁判時
    ，應依子女之最佳利益，審酌一切情狀，參考社工人員之訪
    視報告，尤應注意左列事項：（一）子女之年齡、性別、人
    數及健康情形。（二）子女之意願及人格發展之需要。（三
    ）父母之年齡、職業、品行、健康情形、經濟能力及生活狀
    況。（四）父母保護教養子女之意願及態度。（五）父母子
    女間或未成年子女與其他共同生活之人間之感情狀況。」，
    民法第1055條之1 亦定有明文。另非訟事件法第125 條第1
    項規定，法院為審酌子女之最佳利益，得徵詢主管機關或社
    會福利機構之意見或請其進行訪視，就民法第1055條之1 所
    定事項，為事實之調查，並提出調查報告及建議。
四、經查：
  (一)本件兩造前於91年4 月4 日結婚，婚後育有未成年子女劉蓮
    潔、劉蓮安，嗣兩造於98年7 月30日經屏東地方法院調解離
    婚，並就以下內容成立調解：未成年子女2 人權利義務之行
    使或負擔，均由兩造共同任之。未成年子女2 人成年前與相
    對人同住。抗告人同意以相對人戶籍地為未成年子女2 人就
    讀學校之學區等情，有臺灣屏東地方法院98年度家調字第54
    0 號調解筆錄1 份及本院依職權查詢之兩造及未成年子女2
    人之個人戶籍資料4 份附卷可參（臺灣屏東地方法院99年度
    監字第52號卷宗第7 至9 頁，下稱屏東地院卷宗），兩造對
    此亦未表示爭執，應堪信屬實。
  (二)抗告人主張於兩造離婚後，其數次前往相對人住處探視未成
    年子女，卻屢屢遭受相對人無故阻撓，並遭與相對人同居之
    男子惡言相向，恫嚇抗告人勿再前往探視，致抗告人迄今仍
    無法與未成年子女會面交往等語，惟相對人否認有抗告人主
    張之上揭情事，且抗告人於原審及本院審理中均未提出相關
    證據供本院參酌。又經本院詢問抗告人其於兩造離婚後探視
    未成年子女之實際情況，抗告人陳稱：伊是在98年8 月間某
    日，在相對人住處附近的前鎮公園探視，當天伊要看小孩，
    我打電話給相對人，相對人罵伊看什麼看，拿錢來，我只好
    去前鎮分局報案，警察就跟伊去相對人住處敲門，相對人不
    開門，警察就打電話給相對人，她說她人在台南，馬上就開
    車到前鎮公園讓伊看小孩子，實際上當天他們根本在家裡面
    ，後來伊就離開，自己前去前鎮公園等他們，等了十分鐘，
    相對人跟她同居人、未成年子女2 人就到了，未成年子女2
    人圍著相對人的同居人叫爸爸，伊質疑相對人這樣做會下地
    獄，她說你到法院你就知道了，結果看不到半個小時，小孩
    子也不認識伊，在那邊溜滑梯，之後她們就帶小孩子離開了
    。後來，伊查到相對人搬到鳳山了，伊會同警察去她住處敲
    門，時間是99年7 、8 月，伊就摸相對人同居人說你控制我
    的小孩子，你會下地獄，結果相對人同居人就要把伊打死，
    相對人同居人長的像鐵金剛一樣，伊看三個警察也打不過他
    一個人。伊說伊要把小孩子帶回去探視，相對人同居人說不
    行，說要把小孩子帶去北港玩，就把小孩子帶走了。伊就是
    要求看這二次等語（本院卷第46頁），惟相對人仍否認有上
    抗告人陳述相對人有拒絕探視或其同居人有恐嚇抗告人之情
    事，而抗告人就其上揭陳述內容亦未舉出相關證據以實其說
    ，況依抗告人上揭陳述內容，抗告人於離婚後僅曾要求探視
    未成年子女2 次，而相對人已曾有攜同未成年子女至公園讓
    抗告人進行探視事宜，是相對人並無完全拒絕抗告人探視之
    情事，而抗告人於探視過程中，卻辱罵相對人及其男友下地
    獄云云，此種言語顯已不當，又抗告人一味指責相對人阻撓
    其探視，惟從抗告人實際探視未成年子女之次數、探視過程
    之言行以觀，抗告人自身探視未成年子女之誠意及探視過程
    之言行，顯然仍應有可改善之處。綜上，本院參酌上揭事證
    ，認抗告人上開主張其有遭相對人無故阻撓探視並遭相對人
    之同居男子恫嚇抗告人勿再前往探視云云，均不足採。
  (三)抗告人另主張相對人現與他名男子同居，除令未成年子女2
    人與該男子共睡一床外，相對人更向未成年子女灌輸該名男
    子為渠等父親之不當觀念，致未成年子女與抗告人間之親子
    情感喪失等語，惟相對人否認有上揭情事，辯稱：伊叫小孩
    子叫抗告人爸爸，是小孩子自己不叫的，他們叫伊同居人爸
    爸，是小孩子自己願意的，伊要他們叫叔叔，可是他們不要
    ，伊跟同居人認識1 年多，是跟抗告人離婚過後幾個月才認
    識的等語，而證人即未成年子女劉蓮潔於本院證稱：伊現在
    跟媽媽、弟弟、媽媽的未婚夫一起住，未婚夫是伊自己認為
    的。那個男的跟我們住了一段時間，應該沒有超過1 年，他
    對我們很好，不會打我們，我們想要什麼他就會給我們。伊
    知道抗告人是伊以前的爸爸，但伊忘記他叫什麼名字等語（
    本院卷第47頁），而依證人劉蓮潔上揭證詞內容，並無從證
    明相對人有刻意要求未成年子女稱呼其同居男友「父親」之
    情事，此外，抗告人並未提出其他證據足以證明相對人有刻
    意灌輸未成年子女不當觀念之事實，是抗告人上揭主張，並
    不足採。至於抗告人陳稱未成年子女2 人與該男子共睡一床
    部分，縱認屬實，惟依未成年子女上揭證述內容，堪認未成
    年子女與該男子間相處情形甚佳，未成年子女並未排斥與其
    同住，抗告人並未舉證證明該男子對未成年子女有何不當行
    為之情事，自無從僅憑未成年子女與該男子同睡一床，即認
    相對人有何不當教養之情事。
  (四)相對人辯稱：兩造前於調解離婚時，抗告人已同意以相對人
    戶籍地為未成年子女2 人就讀學校之學區，嗣相對人請抗告
    人履行上開調解內容即將未成年子女劉蓮潔之戶籍由上揭屏
    東縣之戶籍地，遷往相對人位於高雄市之戶籍地時，抗告人
    卻一再抗拒而妨害未成年子女劉蓮潔入學之權益，嗣經高雄
    市前鎮區前鎮國小同意暫以借讀之名義讓未成年子女劉蓮潔
    入學，抗告人並未顧及未成年子女就學權益等語，抗告人則
    辯稱：這是小事，伊打電話給相對人說簽戶籍的事，請等一
    下，因為伊要辦低收入戶，要辦很多事，伊要相對人慢點遷
    ，這是芝麻小事等語（原審卷第32頁）。惟查，依抗告人上
    揭辯解內容，抗告人已自承其認為遷戶籍僅為小事且未配合
    相對人辦理戶籍遷徙之事實，又依原審卷附高雄市前鎮區戶
    政事務所99年10月22日高市鎮戶字第0990005580號函文暨所
    附遷入戶籍登記申請書各1 份所載（原審卷第50、51頁），
    未成年子女2 人之戶籍係於98年11月10日，由兩造共同申請
    將戶籍地由屏東縣佳冬鄉○○村○○路185 巷8 號遷至高雄
    市○鎮區鎮○街57號，是抗告人嗣後固有於上揭時間偕同辦
    理未成年子女之戶籍遷徙，然我國小學一般入學時間約為8
    月底，抗告人卻遲至11月10日始辦理戶籍遷徙，已足以使未
    成年子女無法順利入學，而影響未成年子女正常就學權益，
    並已違反兩造於調解離婚時之協議內容，至於抗告人辯稱其
    要辦理低收入戶、很多事云云，顯非正當理由。而兩造已有
    調解筆錄之協議內容在先，且戶籍遷徙事宜僅需至戶政事務
    所辦理相關程序即可，並非困難之事，抗告人卻事後任意推
    託，而罔顧未成年子女就學之權益，抗告人此舉顯已不當，
    則相對人主張抗告人並不適合共同擔任監護人等語，並非無
    因。
五、又原審為審酌本件改定監護人之聲請，爰依職權函請財團法
    人伊甸社會福利基金會屏東分事務所、高雄市政府社會局兒
    童福利服務中心，對兩造及未成年子女2 人進行訪視，經對
    相對人及未成年子女2 人進行訪視後提出評估建議：「(一)就
    監護意願與監護意願而言：相對人表示：抗告人沒有想同時
    爭取兩位被監護人之監護權，只想爭取被監護人蓮安的監護
    權，其不願意讓2 位被監護人分開，因為其覺得分開2 位被
    監護人會很可憐，加上抗告人有家暴的問題，擔心被監護人
    日後安全，因此其會努力爭取2 位被監護人的監護權，2 位
    被監護人出生後，都是其一個人把2 位監護人撫養至今。依
    照相對人所述，評估相對人有監護意願。(二)就被監護人意願
    與情感依附而言：被監護人蓮安表示：其的父親接送其上下
    課，平常其與相對人及父親及姐姐4 人共睡一張床。被監護
    人回應社工員的聲調相當小聲，且社工員發現被監護人蓮安
    的腳、手、手臂、額頭，有多處被蚊蟲咬傷的記號。被監護
    人蓮潔表示：被監護人蓮安口中說的那一位父親，是相對人
    之男朋友，是個台灣人，平常會跟相對人居住在一起，平常
    其下課後就將被監護人接去安親班，再由安親班送其回家，
    其喜歡相對人買熱狗、羊奶、牛奶、麵食給其享用，相對人
    之男友會帶其去買東西或出去玩，也會懲罰其，其犯錯後會
    被相對人之男友打手或屁股一下，評估兩名被監護人對於相
    對人應具有一定程度之情感依附。(三)就經濟狀況而言：已經
    在越南麵攤工作一個月，一個月薪水約20,000至22,000元的
    薪水，租屋一個月5,000 元，其生活費一天200 元，被監護
    人有2 個保險，一個一年繳14,000元，另一個保險一年繳10
    ,000，被監護人蓮潔的補習費用約1 個月1,700 元，被監護
    人蓮安一學期8,000 元，無申請過相關福利補助，存款約50
    萬。評估相對人經濟狀況穩定，應可提供2 名被監護人日後
    生活及就學所需。(四)對兒童及少年之照顧計劃而言：相對人
    表示：其希望2 名被監護人讀到大學畢業，目前2 位被監護
    人都很喜歡讀書，2 位被監護人學業表現優異，2 位被監護
    人犯錯，其會把聲音放大，勸導2 位被監護人的過錯或不給
    2 名被監護人玩，目前為止2 名被監護人未屢次再犯。(五)就
    親職能力而言：訪視過程中，相對人對於2 名被監護人的生
    活作息皆能清楚的描述，相對人及相對人的姐妹會一起監督
    2 名被監護人日常生活及行為，不讓2 位被監護人行為偏差
    出現，並會教導2 名被監護人對錯觀念，評估相對人在相對
    人姐妹協助下應可照顧女2 位被監護人的生活。(六)就探視安
    排而言：相對人表示：若是2 位被監護人的監護權判給其的
    話，其會尊重2 位被監護人的意願，因為被監護人蓮潔，還
    是害怕抗告人生氣的樣子，不敢與抗告人居住，另被監護人
    蓮安，對抗告人無印象，可能不會與抗告人居住。其沒有想
    過，2 位被監護人的監護權會給抗告人，其會積極爭取2 位
    被監護人的監護權。」；經對抗告人進行訪視後提出評估建
    議：「(一)監護權的建議：勉強適任監護人。理由：1.雖抗告
    人有強烈監護之意願與動機，且自述有良好之經濟基礎、親
    友之支持系統、對於2 名被監護人有適切之教育計畫與適切
    之親職教養能力，無論基於何因，但抗告人對2 名被監護人
    的生活習慣及個性較無了解，對於2 名被監護人目前之發展
    狀況及需求所知亦不多，因此抗告人目前實較不適任單獨監
    護2 名被監護人。2.據抗告人陳述：2 名被監護人與相對人
    相處時間較多，而2 名被監護人與抗告人之間的情感依附狀
    況未能從社工員訪視過程中得知，因此建請法官參酌另一方
    訪視報告，再予以裁定。3.抗告人現年59歲，2 名被監護人
    分別為6 歲、4 歲，距2 名被監護人成長還有漫漫長路，抗
    告人在歲數及體力上漸入年邁，獨自照顧2 名被監護人較為
    吃力。且被監護人一為女性，若進入青春期卻由抗告人監護
    ，需考量適切性，另抗告人處所無適合被監護人一居住之空
    間，居住環境較為不適。4.社工員評估：據抗告人陳述；與
    2 名被監護人關係之疏遠，係因相對人與抗告人協議離婚時
    ，雖同意讓抗告人探視2 名被監護人，但相對人事後欲多方
    攔阻或拒絕。抗告人本身教育學識良好，亦有穩定之經濟能
    力，因此建議法官參酌另一方訪視報告，建議是否可由雙方
    共同監護，但明定2 名被監護人與抗告人共同相處時間，以
    逐漸強化2 名被監護人與抗告人親情。(二)探視會面交往的建
    議：建議給抗告人探視。理由：抗告人對於2 名被監護人之
    關愛之情溢於言表，雖未與2 名被監護人同住，關係較為疏
    離，但仍應有享天倫之權利，以維繫雙方之情感。(三)其他建
    議：建議評估相對人經濟狀況、抗告人經濟狀況，得到監護
    權的一方，加強親職教育。理由：抗告人表示經濟狀況佳，
    之前每月可收入10萬元，社工員問及抗告人過去赴美動機及
    職業狀況，抗告人言詞閃爍不定、回應不明。但當社工員詢
    問：『您這麼想要得到孩子的監護權，是否考慮過請律師協
    助? 』，抗告人回應：『律師費太貴了，花費大。』，既然
    經濟狀況如抗告人所述不成問題，且對於監護權獲得十分渴
    求，前後說詞是否呈現矛盾，建請法官可就經濟部分請抗告
    人庭上再次說明。」，以上有高雄市政府社會局兒童福利服
    務中心99年6 月15日高市兒福輔字第0990001968號函文暨所
    附訪視調查報告、財團法人伊甸社會福利基金會屏東分事務
    所99年4 月26日伊屏東東港瓊字第990170號函文暨所附訪視
    評估報告各1 份附卷可參（屏東地院卷宗第56至62頁、第66
    至69頁）。
六、本院參酌上揭訪視調查報告內容及調查事證之結果，認為相
    對人在有單獨之監護意願與動機，且相對人現為未成年子女
    之主要照顧者，相對人於經濟狀況、親職能力、照顧計畫等
    各方面，並無不適宜擔任未成年子女2 人監護人之處，未成
    年子女2 人現受相對人照顧之情形，亦無明顯缺失存在，又
    未成年子女2 人於本院審審理中均一致陳述希望與相對人同
    住，而不願與抗告人同住等語（本院卷第47、48頁），是未
    成年子女均已表達希望與相對人同住之意願，堪認未成年子
    女2 人與相對人間業已建立穩定之情感依附關係，則本院參
    酌上情，認由相對人擔任未成年子女之監護人，應無不適之
    處。而抗告人前未依兩造調解離婚時之協議內容，未配合相
    對人辦理未成年子女之戶籍遷徙事宜，致未成年子女就學之
    權益受有影響，是抗告人是否仍適任擔任共同監護人，已非
    無疑，又未成年子女業已表達希望與相對人同住之意願，自
    不宜變更未成年子女現已習慣與相對人同住之生活及教育環
    境，且如仍由兩造共同擔任監護人，兩造日後仍有可能會因
    未成年子女就學或其他生活事宜發生爭執，應非適當之安排
    。從而，本院綜合考量上情，認為未成年子女劉蓮潔、劉蓮
    安權利義務之行使或負擔，均宜改定由相對人單獨任之，較
    屬妥適，並符合未成年子女之最佳利益。從而，原審審理後
    ，將未成年子女劉蓮潔、劉蓮安權利義務之行使或負擔，均
    改定由相對人任之，並命抗告人應自本件裁定確定之日起分
    別至未成年子女2 人成年之日止，按月於每月5 日前各給付
    未成年子女之扶養費每人每月5,000 元，經核並無違法或不
    當之處，抗告人仍執前詞指摘原裁定不當，求予廢棄，為無
    理由，應予駁回。
七、就抗告人與未成年子女劉蓮潔、劉蓮安會面交往之時間與方
    式部分：
  (一)按法院得依請求或依職權，為未行使或負擔權利義務之一方
    酌定其與未成年子女會面交往之方式及期間。但其會面交往
    有妨害子女之利益者，法院得依請求或依職權變更之，民法
    第1055條第5 項定有明文。 
  (二)本件抗告人主張兩造於離婚後，相對人有阻撓抗告人探視未
    成年子女及抗告人有遭相對人同居男友恫嚇之情事，是為保
    障抗告人得正常探視未成年子女，抗告人爰請求法院變更抗
    告人探視未成年子女之時間及方式等語，經查，抗告人上揭
    主張相對人有阻撓其探視未成年子女及抗告人有遭相對人同
    居男友恫嚇等情，並不足採，業如上述，惟抗告人請求變更
    兩造於台灣屏東地方法院98年度家調字第540 號調解筆錄中
    就抗告人探視未成年子女2 人之時間及方式，並主張上揭探
    視時間及將兩造交付及返還未成年子女之地點均定為高雄市
    政府警察局前鎮分局，相對人對抗告人此部份聲請表示沒意
    見，並陳述由法院酌定等語，是本院為避免兩造日後就抗告
    人探視未成年子女事宜又產生不必要之紛爭，且為使抗告人
    有適當未成年子女之時間與方式，並有利於抗告人與未成年
    子女間培養親子感情，本院爰依職權酌定抗告人與未成年子
    女會面交往之時間、方式如附表所示，兩造並應遵守附表所
    示之規則。又本院僅係依現有情況為上開酌定，並非永久必
    然之安排，抗告人在探視會面時，仍應以慎重之方式行使，
    以期符合未成年子女之最佳利益，若抗告人於探視或與子女
    外出同住時，對未成年子女有未盡保護教養義務或不利情事
    時，或相對人有以任何不正當方法拒絕或阻撓對方行使探視
    權時，他方均得訴請法院改定監護人或變更會面交往之方式
    與期間，併予敘明。
八、據上論結，本件抗告為無理由，依非訟事件法第21條第2 項
    、第24條第1 項、第46條，民事訴訟法第495 條之1 第1 項
    、第449 條第1 項、第95條、第78條，裁定如主文。
中    華    民    國     100   年    8    月    18    日
                         家事法庭審判長法  官  郭慧珊
                                       法  官  何清富
                                       法  官  呂憲雄
以上正本係照原本作成。 
本裁定除以適用法規顯有錯誤為理由，不得再抗告；如提再抗告
，應於收受送達後10內，委任律師為代理人，向本院提出再抗告
狀，並繳納再抗告費新臺幣一千元。 
中    華    民    國     100   年    8    月    18    日
                                       書記官  沈  蘊
附表：
一、抗告人於未成年子女劉蓮潔、劉蓮安年滿16歲前會面交往之
    時間及方式，如下述：
  (一)抗告人得於每月第2 、4 週之週六上午10時起至週日下午8
    時止，前往高雄市政府警察局前鎮分局，與未成年子女2 人
    會面，並得接未成年子女2 人外出、同遊、同宿，抗告人應
    於翌日（即星期日）下午8 時前將未成年子女2 人送回高雄
    市政府警察局前鎮分局並返還予相對人。如遇當次探視之日
    上午11時前，抗告人未到達高雄市政府警察局前鎮分局時，
    則取消當次之探視，相對人無須等候。
  (二)在未成年子女2 人就學後，其就讀之學校放寒、暑假期間，
    除仍得維持上述之會面交往方式外，寒假並得增加10日之同
    住期間，暑假並得增加20日之同住期間，期間由兩造協議，
    如未能協議，則同住期間訂於寒、暑假開始後第一個星期日
    起連續計算10日及20日。
  (三)抗告人得於每年父親節當日與未成年子女2 人會面、交往（
    本次探視不計入上開探視次數內）。兩造交付及返還未成年
    子女之地點，同為高雄市政府警察局前鎮分局。
  (四)抗告人欲於上揭時間探視未成年子女2 人時，應至少於2 日
    前通知相對人，以利相對人準備。
二、抗告人與劉蓮潔、劉蓮安會面交往之方式及兩造應遵守之規
    則：
  (一)方式：抗告人得為見面、通信、通話、致贈禮物、交換照片
    、拍照等行為。
  (二)兩造應遵守之規則：
    (1)相對人應於上揭探視時間，配合抗告人探視權之行使，避
      免安排未成年子女上安親班或其他類似課程，而影響抗告
      人行使探視權，相對人亦不得以其他不當方式拒絕或阻撓
      抗告人行使探視權，或隱匿未成年子女2 人之住處。未成
      年子女2 人之地址若有變動，相對人應隨時通知抗告人。
    (2)兩造均不得有危害未成年子女2 人身心健康之行為。
    (3)兩造均不得對未成年子女2 人灌輸反抗或仇視對造之觀念
      。
    (4)抗告人於會面交往中，如未成年子女2 人患病或遭遇事故
      ，而相對人無法就近照料時，抗告人應為必要之醫療措施
      ，即抗告人於會面交往實施中，仍須善盡對未成年子女2
      人之保護教養義務。
三、抗告人於未成年子女2 人年滿16歲後之會面交往時間，得尊
    重未成年子女2 人之意願，不受上開探視會面交往時間及方
    式之限制。